臺灣高等法院高雄分院刑事判決　　　　99年度上訴字第1792號
上　訴　人
即　被　告　鄭登民
　　　　　　卓英梅
共同選任
辯　護 人　 陳慧錚律師
　　　　　　王進勝律師
　　　　　　黃偉倫律師
上列上訴人因被告贓物案件，不服臺灣屏東地方法院98年度訴字
第1498號中華民國99年8 月17日第一審判決（起訴案號：臺灣屏
東地方法院檢察署98年度偵字第1461號、第7449號），提起上訴
，本院判決如下：
    主  文
原判決關於鄭登民、卓英梅部分均撤銷。
鄭登民、卓英梅均無罪。
    理  由
一、公訴意旨略以：被告鄭登民、卓英梅於民國（下同）98年1
    、2 月間某日，在友人趙文明位於屏東縣恆春鎮○○里○○
    路和平巷60號住處前，明知詹榮安（所犯加重竊盜罪，業經
    原審判決有罪確定）所持有之未懸掛車牌之自用小貨車（原
    為曹文隆所有車牌號碼TJ-4160 號自用小貨車，於98年1 月
    上旬某日凌晨在臺南縣楠西鄉○○村○○路234 號前為詹榮
    安所竊取，車牌為詹榮安所拆下），為來路不明之贓物，竟
    仍共同基於故買贓物之犯意聯絡，以新臺幣（以下同）6 萬
    元之代價，購買上開自用小貨車供作搬運貨物使用。因認被
    告二人涉犯刑法第349 條第2 項故買贓物罪嫌云云。
二、按犯罪事實應依證據認定之，無證據不得認定犯罪事實，刑
    事訴訟法第154條第2項定有明文。又認定犯罪事實所憑之證
    據，雖不以直接證據為限，間接證據亦包括在內；然而無論
    係直接或間接證據，其為訴訟上之證明，須於通常一般之人
    均不致有所懷疑，而得確信其為真實之程度者，始得據為有
    罪之認定，倘其證明尚未達到此一程度，而有合理性之懷疑
    存在時，即難為有罪之認定。再者，告訴人之告訴係以使被
    告受刑事訴追為目的，是其陳述是否與事實相符，仍應調查
    其他證據以資審認（最高法院52年台上字第1300號、76年度
    台上字第4986號判例參照）。
三、訊據上訴人即被告卓英梅、鄭登民固坦承向同案被告詹榮安
    購買上開未懸掛車牌之小貨車之事實不諱。惟矢口否認有何
    故買贓物之犯行，被告卓英梅辯稱：我們不是故意要買贓車
    ，我以為是報廢的車，賣車的人詹榮安說是報廢的車，我們
    沒有去查，而且車子沒有牌照云云；被告鄭登民辯稱：我們
    不知道是贓車，是詹榮安、郭家銘向我說是報廢的車，我們
    只是一時不小心買到贓車云云。經查：
(一)、上開未懸掛車牌之自用小貨車，原為曹文隆所有，車牌號碼
    為TJ-4160 號自用小貨車，於98年1 月上旬某日凌晨，在臺
    南縣楠西鄉○○村○○路234 號前，為同案被告詹榮安所竊
    取，車牌為詹榮安所拆下之事實，業據詹榮安於警詢、檢察
    官偵訊及原審審理中證述在卷，並經證人即被害人曹文隆於
    警詢中證述明確，復有扣押物品目錄表、贓物認領保管單、
    失車基本資料、車籍查詢- 基本資料、屏東縣政府警察局車
    輛尋獲電腦輸入單、小貨車相片1 張等在卷可稽，詹榮安亦
    因竊取上開小貨車經原審認係犯攜帶兇器竊盜罪，於99年1
    月25日判處有期徒刑8 月在案，是卓英梅、鄭登民向詹榮安
    所購之小貨車係屬贓物，固屬無訛。
(二)、惟上開小貨車係98年1 月間某日，郭家銘向詹榮安借用駕駛
    至屏東縣恆春鎮○○路和平巷80號趙文明住處，被告卓英梅
    、鄭登民見該小貨車，由卓英梅向郭家銘詢問該小貨車是否
    要出售，經郭家銘以電話詢問詹榮安後，由郭家銘約好詹榮
    安於當日下午在趙文明住處與被告卓英梅、鄭登民洽談買賣
    小貨車事宜，當場詹榮安以6 萬元將該小貨車出售予被告卓
    英梅、鄭登民之事實，業據郭家銘、趙文明分別於警詢中證
    述明確，並據證人即同案被告詹榮安於警詢、檢察官偵訊中
    供述在卷。而證人詹榮安於原審審理中結證：TJ-4160 號小
    貨車是我在臺南縣楠西鄉偷的，後來賣給卓英梅、鄭登民，
    賣給他們時，車子沒有經過改裝或換牌照，也沒有動過手腳
    ，只有牌照拔下來而已，交給卓英梅、鄭登民時車子沒有牌
    照，他們沒有向我要行車執照，我向他說是農用，我只說車
    子我之前在用，我講車子是農用，他們就沒有再要行照。當
    時沒有向卓英梅、鄭登民夫妻說這部車是偷來的，有對他們
    講這車子已經報廢、牌照已經註銷，有向他們說這部車沒有
    問題，鄭登民、卓英梅有向我要車籍資料，我向他說已經報
    廢，他們沒有要求看報廢的證明，我叫他們放心，車子之前
    有噴車號，我把車號用油漆塗掉等語（原審卷第120 至122
    頁）。證人詹榮安雖非經營販售中古汽車商店之人，且被告
    二人向詹榮安購買上開小貨車時，該小貨車並未懸掛車牌，
    該小貨車來源固有可疑；但依詹榮安上開證述，詹榮安係向
    被告二人表示該車是伊之前在使用，係「農用」的車子，已
    經報廢、牌照已經註銷，有向被告二人說這部車沒有問題，
    沒向被告二人說這部車是偷來的等情，而鄉下農用車，係報
    廢車、拼裝車，以致於未懸掛車牌，事所恆有，被告二人相
    信詹榮安之說詞，未進一步查證該車之來源，已難遽認被告
    二人有故買贓車之犯意；況且，據原車主曹文隆於警詢陳稱
    ：該部自用小貨車，市價約值10萬元等語（見警卷第56頁）
    ，而依失車－唯讀案件基本資料料記載，該小貨車係1994年
    份、796 ＣＣ（見警眷第51頁），被告二人於民國98年1 、
    2 月間購買時，已屬出廠約15年之久中古車，被告二人主觀
    上又認係報廢車，則被告二人以6 萬元購買，其購買之價款
    ，依一般行情觀之，尚屬相當，並無特別偏低情形可言，亦
    難謂被告二人有贓物之認識；此外，又查無其他積極證據足
    以認為被告二人犯罪。自屬不能證明被告二人有被訴故買贓
    物之犯行。
四、原審未詳為推求，論處被告鄭登民、卓英梅二人故買贓物罪
    刑，即有未恰，被告二人執此聲明上訴，指摘原判決此等部
    分不當，為有理由，應由本院將原判決關於鄭登民、卓英梅
    部分均撤銷改判，並為被告二人均無罪之判決。
五、同案被告詹榮安、于元虎、鄭志豪等三人，業經原審判決有
    罪確定並送執行；同案被告張健國、鄭志華經原審判決有罪
    ，提起上訴後於本院審理中又撤回上訴，各在案。
據上論結，應依刑事訴訟法第369 條第1 項前段、第364 條、第
301 條第1 項，判決如主文。
本案經檢察官李門騫到庭執行職務。
中    華    民    國  100     年    1     月    20    日
                  刑事第六庭    審判長法  官  王憲義
                                      法  官  簡志瑩
                                      法  官  邱永貴
以上正本證明與原本無異。
不得上訴。
中    華    民    國  100     年    1     月    20    日
                                      書記官  盧雅婷